【裁判字號】    90,台上,1680
【裁判日期】    900322
【裁判案由】    違反毒品危害防制條例
【裁判全文】
最高法院刑事判決                                九十年度台上字第一六八○號
    上  訴  人  甲○○
右上訴人因違反毒品危害防制條例案件，不服台灣高等法院台南分院中華民國八十七
年十一月三十日第二審判決（八十七年度上訴字第一五一六號，起訴案號：台灣台南
地方法院檢察署八十六年度偵字第一四一三九號），提起上訴，本院判決如左：
    主  文
原判決撤銷，發回台灣高等法院台南分院。
    理  由
本件原判決認定上訴人甲○○基於營利之概括犯意，於民國八十六年十月初某日及十
一月初某日，在台南市○○路○段附近，以每小包化學合成麻醉藥品安非他命新台幣
一千元之價格，先後二次各售賣一包予楊東穎。嗣楊東穎為警查獲，供出安非他命之
來源而破獲等情。因而維持第一審論處上訴人連續非法販賣化學合成麻醉藥品罪刑，
駁回其在第二審之上訴。固非無見。惟查：(一)麻醉藥品管理條例第十三條之一第二項
第一款之非法販賣化學合成麻醉藥品罪，以行為人有營利之目的，而販入或賣出化學
合成麻醉藥品或二者兼而有之之犯行者為其構成要件。故行為人有無此項犯罪之目的
條件，自應於事實欄內為翔實之記載，然後於理由內說明其憑以認定之證據，始稱適
法。原判決論處上訴人非法販賣化學合成麻醉藥品罪，雖於事實欄略載上訴人有販賣
化學合成麻醉藥品營利之犯意，但理由欄內卻未說明其憑以認定之證據。究竟上訴人
等販入安非他命轉賣後所得利益若干﹖其買賣之間有無差價利潤可圖﹖此等攸關販賣
化學合成麻醉藥品罪行為人意圖營利主觀要件之事項，原判決未於理由內論其憑以
認定之證據，徒以：「安非他命物稀價昂，為政府嚴加追緝之犯罪，上訴人苟無從中
賺取買賣差價或得其他利益，自無甘冒嚴刑峻罰之危險，義務販賣安非他命與人之理
，是上訴人與楊東穎買賣之間，確有賺取利益之意圖」等語，臆測上訴人有販賣安非
他命營利之意圖，復未見闡述上訴人所售賣之物，確屬化學合成麻醉藥品安非他命無
訛之論據，遽經上訴人以非法販賣化學合成麻醉藥品罪，均難謂無判決理由不備之違
誤。(二)共同被告所為不利於己之陳述，固得採為其他共同被告犯罪之證據，但此項不
利之陳述，須無瑕疵可指，且就其他方面調查又與事實相符者，始得採為犯罪事實之
認定。本件原判決論處上訴人連續販賣化學合成麻醉藥品罪，係以共同被告楊東穎警
訊及偵查中之指述為其論罪之唯一證據，除外並無查扣之安非他命或販賣工具可資佐
證。且楊東穎於警訊中曾指稱：八十六年十月初某日及十一月初某日，向上訴人購買
二次安非他命，皆以呼叫器000000000號與上訴人聯絡云云（見警卷第一頁
）；但該呼叫器於八十六年十月二十一日起即因欠費遭中華電信股份有限公司台南營
運處停話，此有卷附中華電信股份有限公司台南營運處南股三字第八七○○六○○四
四七號覆函可稽（見原審卷第三六、三七頁）。則楊東穎所稱：其於八十六年十一月
初仍以該呼叫器與上訴人聯絡云云，顯為不實在。原判決採用楊東穎警訊之供詞為論
罪之依據，未說明上述中華電信股份有限公司台南營運處之覆函何以不足採信之理由
，併有瑕疵可指，自難專憑楊東穎檢警偵訊中之指述為論罪之依據，遽行定讞，自不
足以招折服。以上為上訴意旨所指摘及本院得依職權調查之事項，應認原判決有撤銷
發回更審之原因。
據上論結，應依刑事訴訟法第三百九十七條、第四百零一條，判決如主文。
中      華      民      國     九十     年      三      月    二十二    日
                              最高法院刑事第五庭
                                  審判長法官  紀  俊  乾
                                        法官  黃  正  興
                                        法官  陳  東  誥
                                        法官  張  春  福
                                        法官  韓  金  秀
      右正本證明與原本無異
                                              書  記  官
中      華      民      國     九十     年      三      月    二十六    日


司法院資訊處製作；財團法人民間司法改革基金會備份。
